台灣基隆地方法院刑事判決　　　　　　　　　　　　　　九十年度訴字第四七五號
　　公　訴　人　臺灣基隆地方法院檢察署檢察官
　　被　　　告　甲○○
右列被告因業務侵占案件，經檢察官提起公訴（八十九年度偵字第三一四三號），本
院判決如左：
    主  文
甲○○共同連續意圖為自己不法之所有，而侵占對於業務上所持有之物，處有期徒刑
壹年貳月。
    事  實
一、甲○○自民國八十六年四月起擔任基隆市○○○街「台北生活家公寓大廈管理委
    員會」（下稱台北生活家管委會）之會計，負責收取住戶繳交之管理費、車位租
    金，為從事業務之人。丙○○（未據起訴，起訴書記載另移軍法機關處理）與甲
    ○○原係男女朋友關係，竟基於意圖為自己不法所有之概括犯意聯絡，自八十六
    年十月間起至八十九年五月止，由甲○○將職務上向不同住戶所收取之管理費或
    車位租金等費用，連續多次予以侵占入己，挪供甲○○及丙○○一起花費使用，
    金額合計達新臺幣（下同）二百五十九萬二千六百二十五元。嗣因甲○○於八十
    九年五月二十二日向台北生活家管委會請假，在未獲准前即行離職，台北生活家
    管委會復接獲其他公司催收款項發覺有異，經比對帳目後發現上情。
二、案經台北生活家管委會住任委員乙○○告發（檢察官誤認為告訴），由臺灣基隆
    地方法院檢察署檢察官偵查起訴。
    理  由
一、訊據被告甲○○坦承將其業務上所收取之管理費挪供己用，核與台北生活家管委
    會住任委員乙○○告發指述內容相符，復有八十六年十月間至八十九年五月間，
    台北生活家帳冊、收據存根本、住戶繳交管理費之簽名冊、台北生活家之郵局帳
    戶往來紀錄等物影本附卷可資佐證，且經台北生活家管委會主任委員將上揭文件
    比對計算出遭被告侵占之金額為二百五十九萬二千六百二十五元，此有計算表在
    卷足憑，被告亦未爭執，被告自白顯與事實相符，綜上所述，其犯行堪以認定，
    應予依法論科。
二、查被告任職於台北生活家管委會，係擔任會計，負責收取住戶管理費及車位租金
    ，為從事業務之人，業據其自承在卷，亦為告發人指證甚明。其所收之住戶管理
    費及車位租金，自屬業務上持有之物。被告意圖為自己及共犯丙○○不法所有，
    將業務上持有之款項易持有為所有而加以挪用，核其所為，係犯刑法第三百三十
    六條第二項之業務侵占罪。按刑法第三百三十六條第二項之罪，以侵占業務上所
    持有之物為其構成要件，即係因其業務上持有之身分關係而成立之罪，與僅因身
    分關係或其他特定關係而致刑有重輕之情形有別。因而無業務關係之人，與有業
    務關係者共同侵占，依同法第三十一條第一項規定，仍應以業務上侵占之共犯論
    （二十八年上字第二五三六號判例要旨參照），丙○○雖不具業務上持有款項之
    身分，被告與丙○○具有犯意聯絡，及一起將被告持有之財物花用侵占，亦應論
    以共同正犯。被告多次業務侵占犯行，時間緊接，犯罪構成要件相同，顯係基於
    概括犯意而為，應依連續犯規定論以一罪，並依法加重其刑。爰審酌被告素行尚
    佳前無不法前科，有臺灣高等法院被告全國前案紀錄表附卷可參，且犯後坦承犯
    行態度良好，任職台北生活家管委會卻不思敬業勤勉，連續侵占財物高達二百五
    十九萬二千六百二十五元，危害非輕，犯後猶未與被害人和解償還債務等一切情
    狀，量處如主文所示之刑示懲。
據上論斷，應依刑事訴訟法第二百九十九條第一項前段，刑法第二十八條、第五十六
條、第三百三十六條第二項，罰金罰鍰提高標準條例第一條前段，判決如主文。
本案經檢察官林明志到庭執行職務。
中      華      民      國      九十一      年     二     月     五     日
                                  臺灣基隆地方法院刑事第二庭
                                        法  官    王  翠  芬
右正本證明與原本無異。
對於本件判決如有不服，應於收受送達後十日內，向本院提出上訴書狀，上訴於臺灣
高等法院，並按他造當事人之人數附具繕本。
                                        書記官    明  祖  斌
中      華      民      國      九十一      年     二     月     七     日
附錄論罪法條
刑法第三百二十六條：
犯前條第一項之罪，而有第三百二十一條第一項各款情形之一者，處一年以上七年以
下有期徒刑。
前項之未遂犯罰之。
